臺灣苗栗地方法院刑事裁定　　　　　　 100年度撤緩字第42號
聲　請　人　臺灣苗栗地方法院檢察署檢察官
受　刑　人　羅國文
上列聲請人因受刑人違反毒品危害防制條例案件（本院100 年度
訴字第186 號），聲請撤銷緩刑之宣告（100 年度執聲字第485
號），本院裁定如下：
    主  文
聲請駁回。
    理  由
一、聲請意旨略以：受刑人羅國文因違反毒品危害防制條例案件
    ，經本院以100 年度訴字第186 號刑事判決（偵查案號：臺
    灣苗栗地方法院檢察署99年度偵字第6473號）判處有期徒刑
    10月，緩刑3 年，於100 年5 月19日確定在案；乃於緩刑期
    前即100 年1 月30日更犯公共危險罪，經臺灣苗栗地方法院
    於100 年5 月10日以100 年度苗交簡字第320 號刑事簡易判
    決判處新臺幣（下同）5 萬元，於100 年6 月7 日確定，足
    認原宣告之緩刑難收其預期效果，而有執行刑罰之必要；核
    該受刑人所為，已合於刑法第75條之1 第1 項第1 款所定撤
    銷緩刑宣告之原因，爰依刑事訴訟法第476 條之規定，聲請
    撤銷其緩刑之宣告等語。
二、按受緩刑之宣告，於緩刑前因故意犯他罪，而在緩刑期內受
    6 月以下有期徒刑、拘役或罰金之宣告確定，足認原宣告之
    緩刑難收其預期效果，而有執行刑罰之必要者，得撤銷其宣
    告，刑法第75條之1 第1 項第1 款固定有明文，然考其立法
    理由為：「現行關於緩刑前或緩刑期間故意犯他罪，而在緩
    刑期內受得易科罰金之有期徒刑之宣告者，列為應撤銷緩刑
    之事由，因認過於嚴苛，而排除第75條應撤銷緩刑之事由，
    移列至得撤銷緩刑事由，俾使法官依被告再犯情節，而裁量
    是否撤銷先前緩刑之宣告；其次，如有前開事由，但判決宣
    告拘役、罰金時，可見行為人仍未見悔悟，有列為得撤銷緩
    刑之事由，以資彈性適用，爰於第1 項第1 款、第2 款增訂
    之」。蓋以刑法緩刑制度係為促進惡性輕微之被告或偶發犯
    、初犯利於改過自新而設，故本條採用裁量撤銷主義，賦予
    法院撤銷與否之權限，特於第1 項規定實質要件為「足認原
    宣告之緩刑難收其預期效果，而有執行刑罰之必要」，供作
    審認之標準。亦即於「得」撤銷緩刑之情形，除具備「於緩
    刑前或緩刑期內因故意犯他罪，而在緩刑期內受6 月以下有
    期徒刑、拘役或罰金之宣告確定」事由外，法官應依職權本
    於合目的性之裁量，妥適審酌被告所犯前後數罪間，關於法
    益侵害之性質、再犯之原因、違反法規範之情節是否重大、
    被告主觀犯意所顯現之惡性及其反社會性等情，是否已使前
    案原為促使惡性輕微之被告或偶發犯、初犯改過自新而宣告
    之緩刑，已難收其預期之效果，而確有執行刑罰之必要；此
    與刑法第75條第1 項所定2 款要件有一具備，即毋庸再行審
    酌其他情狀，應逕予撤銷緩刑之情形不同，合先敘明。
三、經查：
（一）本件受刑人羅國文前因違反毒品危害防制條例案件（下稱
      前案），經本院以100 年度訴字第186 號刑事判決（偵查
      案號：臺灣苗栗地方法院檢察署99年度偵字第6473號）判
      處應執行有期徒刑10月，如易科罰金，以新臺幣1 千元折
      算1 日，緩刑3 年，於100 年5 月19日確定在案；乃於緩
      刑期前即100 年1 月30日更犯公共危險罪（下稱後案），
      經本院於100 年5 月10日以100 年度苗交簡字第320 號刑
      事簡易判決判處罰金5 萬元，如易服勞役，以新臺幣1 千
      元折算1 日，於100 年6 月7 日確定等情，有上開判決書
      及臺灣高等法院被告前案紀錄表各1 份可稽，顯見受刑人
      於緩刑前因故意犯他罪，而在緩刑期內受罰金之宣告，已
      合於刑法第75條之1 第1 項第1 款之撤銷緩刑事由無疑。
      然刑法緩刑制度係為促進惡性輕微之被告或偶發犯、初犯
      利於改過自新而設，且刑法第75條之1 又賦與法院裁量撤
      銷與否之權限，則受刑人雖合於同法條第1 項第1 款之情
      形，惟是否已足認原緩刑之宣告難收其預期效果，而有執
      行刑罰之必要，仍須視具體個案情形而定。
（二）本件聲請書僅以受刑人於緩刑前更犯公共危險案件，而受
      罰金之宣告確定，合於刑法第75條之1 第1 項第1 款所定
      得撤銷宣告之原因等語，然對於該受刑人如何符合刑法第
      75條之1 所定「足認原宣告之緩刑難收其預期效果，而有
      執行刑罰之必要」之實質要件，除提出本院100 年度苗交
      簡字第320 號刑事簡易判決書外，並未提出其他證據以供
      證明符合撤銷緩刑之實質要件，其遽以聲請撤銷上揭緩刑
      ，自值斟酌。
（三）再者，受刑人所犯前、後2 案雖均為故意犯罪，然該2 案
      之犯罪型態、原因、侵害法益及社會危害程度迥異，核無
      關連或類似性。又其於緩刑前所犯之後案犯罪時間（即10
      0 年1 月30日）係在前案起訴時間（即100 年3 月3 日）
      之前，可徵後案並非於前案偵審程序中再犯，其惡性及再
      犯性自較於前案偵審程序中再犯者為低，尚不足以證明受
      刑人發生在前之公共危險行為對諭知在後之緩刑宣告生何
      難收預期效果之情形。且其所犯之後案，乃係在其所犯前
      案判決確定（即100 年5 月19日）之前所為，並非於該案
      判決確定後所為，受刑人應無以預知前案得獲判緩刑之可
      能，足徵受刑人非在前案判決之後又明知故犯，難認其主
      觀上確有「無視於法院判決宣告緩刑之懲儆」之漠視態度
      ，實難僅憑受刑人於前案緩刑宣告前另犯後案之公共危險
      犯行，遽謂已達無從期待其能悔改警惕，而有一再危害社
      會疑慮之嚴重程度。參酌其前科紀錄，其素行尚稱良好，
      堪認前案宣告緩刑之基礎仍在，倘因此遽將前案緩刑撤銷
      ，恐有輕重失衡之虞。
（四）另衡受刑人後案所犯係刑法第185 條之3 之公共危險罪，
      其法定刑為1 年以下有期徒刑、拘役或科或併科罰金，原
      非重罪，經原判決斟酌情節後，僅宣告罰金5 萬元之輕刑
      ，堪認受刑人後案之犯罪情節尚非重大，其惡性及反社會
      性行為均屬輕微，仍可期待受刑人得藉由前案緩刑之宣告
      ，促使其知所警惕，端正品行。況受刑人所犯後案違背安
      全駕駛罪已經本院判處罰金5 萬元確定，諒經該刑之宣告
      及執行，應足以警惕受刑人，並有一定之矯正效果，若再
      撤銷其所犯前案轉讓第三級毒品罪之緩刑，顯然過苛。此
      外，復無其他具體事證足資認定受刑人有何前所宣告之緩
      刑難收預期效果，而有執行刑罰之必要，自難僅因受刑人
      於緩刑期前更犯罪，即認一律得撤銷緩刑，否則前開立法
      本旨將意義盡失，亦與緩刑之目的乃避免短期自由刑之弊
      ，並給予受刑人自新機會未盡相符。從而，聲請人執此聲
      請撤銷受刑人前案之緩刑即非有據，本件聲請為無理由，
      應予駁回。
四、據上論斷，應依刑事訴訟法第220 條，裁定如主文。
中    華    民    國  100     年    8     月    15    日
                 刑事第一庭  法  官   周靜妮
以上正本與原本無異。
如不服本裁定應於送達後5 日內向本院提出抗告狀。
                             書記官   巫  穎
中    華    民    國  100     年    8     月    15    日